臺灣臺北地方法院民事裁定　　　　　　100年度消債抗字第6號
抗　告　人　楊燕豪
上列抗告人因消費者債務清理事件聲請更生，抗告人對於中華民
國99年12月31日本院99年度消債更字第199號裁定，提起抗告，
本院裁定如下：
    主  文
抗告駁回。
抗告程序費用新臺幣壹仟元由抗告人負擔。
    理  由
一、抗告意旨略以：抗告人現受僱於工地擔任水電工，薪資係以
    現金支付，故無法提供薪資證明，原裁定逕認抗告人未據實
    陳報收入，顯屬率斷。另抗告人配偶吳春蘭以打零工之方式
    貼補家用，與抗告人共同負擔女兒扶養費用每月新臺幣（下
    同）1萬元，因其工作不固定，故較有餘暇從事家務勞動，
    抗告人每月支付8,000元家務勞動費予配偶，尚屬合理，原
    裁定謂抗告人每月負擔配偶8,000元，不論名目為家務勞動
    費或扶養費，均應扣除等語，殊顯無據。又抗告人配偶名義
    購買位於新北市新店區住宅，係供抗告人一家四口居住之用
    ，由抗告人每月負擔貸款15,000元，類似租金支出，亦應列
    為必要支出項目，原裁定卻予以剔除，失之苛刻。為此提起
    抗告，求予廢棄原裁定，並為准予更生之裁定等語。
二、按債務人不能清償債務或有不能清償之虞者，得依本條例所
    定更生或清算程序，清理其債務，消費者債務清理條例第3
    條定有明文。又更生或清算制度之立法目的，係為使不幸陷
    入經濟困境之債務人得以清理債務、重建生活，並在清理過
    程中保有符合人性尊嚴之最低基本生活，但非使債務人得以
    享有寬裕生活，是債務人如因協商不成立而聲請更生或清算
    時，應就債權人所提清償方案，於維持債務人及其受扶養者
    基本生活之情況下，評估債務人是否確有無法接受之正當理
    由。
三、經查：
  (一)抗告人曾向最大債權金融機構花旗銀行協商債務清償方案，
    花旗銀行提供180期、零利率、月付5,971元之還款方案，因
    抗告人無法負擔任何還款方案致協商不成立，此有花旗銀行
    民國99年9月17日出具之前置協商不成立通知書在卷可稽（
    見原裁定卷第21頁）。
  (二)抗告人表示現受僱於工地做水電工，薪資係以現金支付，無
    法提供薪資證明（見原裁定卷第30頁），又於財產收入狀況
    說明書表示因景氣好轉，水電工作業務增加，更生方案履行
    期間每月收入為5萬元（見原裁定卷第18頁），原裁定因而
    據此認定抗告人每月收入為5萬元，核無不當。
  (三)抗告人陳稱每月必要支出為個人生活費8,000元、交通費1,5
    00元、2位未成年女兒扶養費1萬元（與配偶各負擔2分之1）
    、給付配偶扶養費或家務勞動費8,000元、房貸15,000元（
    以配偶名義申請貸款購買自用住宅，該屋係供家人居住，故
    該費用類似租金）。惟：
  1.依民法第1116條之1、第1117條規定，抗告人對配偶吳春蘭
    固負扶養義務，但以吳春蘭不能維持生活為限，而依抗告人
    所述吳春蘭係以打零工之方式貼補家用，除負擔女兒扶養費
    外，因本身亦有債務，尚須每月還款14,500元（見原裁定卷
    第30頁），是吳春蘭不但外出打工另有收入，能負擔未成年
    女兒之每月1萬元扶養費，並能支出債務協商金額每月14,50
    0元，且名下有新北市新店區之房地（有土地、建物登記謄
    本為憑，見原裁定卷第150至153頁），顯非不能維持生活之
    人，自不符受扶養之條件。又家務勞動費尚非法律上必須支
    出之費用，如抗告人有餘裕，其每月給付吳春蘭家務勞動費
    ，自無不可，但抗告人已積欠金融機構1,084,457元之債務
    ，如謂其無能力接受月付5,971元之債務協商方案，卻有餘
    力每月給付配偶8,000元之家務勞動費，並以此作為聲請更
    生之理由，顯與前揭更生制度之立法目的有違，故原裁定扣
    除此部分費用，並非無憑。
  2.抗告人另主張每月須支出配偶房貸15,000元之類似房租必要
    支出，但房貸之支付足使配偶之資產實質上有所增加，此與
    房租之給付，僅為取得使用他人房屋之對價，抗告人或配偶
    之資產實質上並未增加，兩者顯然不同。如將房貸之支付列
    為必要費用，則將形成抗告人有能力增加配偶資產，卻無能
    力使債權人得以受償之荒謬情形，殊非設立更生制度所要達
    成之結果，是原裁定扣除此部分費用，亦有所據。
  (四)是以，抗告人每月收入5萬元，扣除個人生活費8,000元、交
    通費1,500元、2位未成年女兒扶養費1萬元後，仍有30,500
    元，遠超過最大債權金融機構花旗銀行所提出每月清償5,97
    1元之債務清償方案，自難認抗告人有何不能清償債務或有
    不能清償之虞之情事。從而，原裁定駁回抗告人更生之聲請
    ，並無違誤，抗告人指摘原裁定不當，求予廢棄，為無理由
    ，應予駁回。
四、據上論結，本件抗告為無理由，依消費者債務清理條例第15
    條，民事訴訟法第495條之1第1項、第449條第1項、第95條
    、第78條，裁定如主文。
中    華    民    國   100    年    4     月    29    日
                  民事第六庭審判長法  官  傅中樂
                                  法  官  邱蓮華
                                  法  官  張文毓
以上為正本係照原本作成。
本裁定除有涉及法律見解具有原則上之重要性者外，不得再抗告
。如提起再抗告，須於裁定送達後10日內向本院提出再抗告狀，
並繳納裁判費新臺幣1,000元。
中    華    民    國   100    年    5     月    4     日
                                  書記官  賴敏慧